【裁判字號】    89,自,182
【裁判日期】    900320
【裁判案由】    竊佔
【裁判全文】
臺灣桃園地方法院刑事判決                          八十九年度自字第一八二號
    自  訴  人  乙○○
    兼  自  訴
    代  理  人  甲○○
    被      告  丙○○
    被      告  丁○○
    被      告  戊○○
右列被告等因竊佔案件，經自訴人提起自訴，本院判決如左：
        主  文
丙○○、丁○○、戊○○均無罪。
        理  由
一、本件自訴意旨略以：被告丙○○、丁○○、戊○○與另案被告郜金山（另經本院
    八十九年自字第一一五號判決無罪），共同基於意圖為自己不法之利益，在自訴
    人甲○○、乙○○共同所有坐落桃園縣桃園市○○段三七九、三七九之一地號土
    地上，搭建鐵皮房屋使用，經自訴人去函催請拆屋還地，被告等人竟置之不理，
    因認被告共同涉有刑法第三百二十條第二項之竊佔罪嫌云云。
二、按犯罪事實應依證據認定之，無證據不得推定其犯罪事實；又不能證明被告犯罪
    者，應諭知無罪之判決，刑事訴訟法第一百五十四條、三百零一條第一項分別定
    有明文；再認定不利於被告之事實，須依積極證據，苟積極證據不足為不利於被
    告事實之認定時，即應為有利於被告之認定，更不必有何有利之證據，最高法院
    三十年上字第八一六號著有判例可資參照，又刑法第三百二十條第二項竊佔罪之
    「竊佔」行為，須行為人排除他人之占有，並於不動產上設定自已或他人之占有
    始足當之。
三、訊據被告丙○○、丁○○、戊○○均堅決否認有何竊佔犯行，辯稱：該房屋係渠
    等父親於民國五十一年間即建造完成，渠等從小即住居該址等語。經查，自訴人
    甲○○於本院審理時陳稱：門牌號碼桃園縣桃園市○○路○段四十一號該建物（
    該建築改良物坐落基地為桃園縣桃園市○○段三七九之一號，以下簡稱系爭不動
    產），究為何人所興築伊並不清楚，且伊係根據稅籍資料登載系爭不動產上建築
    改良物被告為納稅義務人，而認被告涉有竊佔罪嫌云云。本院經查，自訴人既不
    知系爭不動產上之建築改良物究為何人所興築，則如何遽以認定被告有排除自訴
    人或其他本權人之占有，並於系爭不動產上設定自已或他人之占有？益見自訴人
    於自訴狀中指陳，被告於系爭不動產上搭建鐵皮屋使用云云，要屬無據之詞，另
    自訴人於本院審理中陳稱，稅籍資料登載系爭不動產上建築改良物被告為納稅義
    務人云云，然一則自訴人未提出該證據資料以實其說，況縱認系爭不動產上建築
    改良物稅籍資料登載之納稅義務人確為被告，惟為何得徒憑該證據資料即遽以認
    定被告等人有竊佔之行為？況且依自訴人所提出之證據，亦不足以認定上開建築
    物是否確實佔據自訴人所有之土地，實無從認定被告等人確有竊佔之犯行。又被
    告丁○○於本院九十年三月六日訊問時證稱：系爭不動產上之建築改良物係其父
    親郜志清於五十一年間某日所興築，當時曾得自訴人之父林書亨之同意，伊與被
    告丙○○、戊○○均係於此出生等語。準此，系爭不動產上之建築改良物既係郜
    志清所興築，是自訴人指稱被告於系爭不動產上搭建鐵皮屋使用云云，應屬無稽
    之詞，況上開建築物既於五十一年間即為被告等人之父所建造，斯時被告等人均
    尚年幼（分別為十八歲、十一歲、六歲），顯係隨同父親居住，足徵被告等人應
    無竊佔系爭不動產之不法利益意圖甚明，而自訴人復無從舉證被告等人嗣後有將
    上開房屋擴建之證據，亦難認定被告等人嗣後有另行起意竊佔之事實。況且自訴
    人甲○○亦稱：民國五十一年建屋時，伊當時約二十歲，且知悉建屋事實云云。
    準此，苟被告等人之父郜志清未經自訴人之父林書亨同意，豈可能遽於該址建屋
    ，並嗣後存在長達四十年之久？是被告等人所辯曾得自訴人之父林書亨同意等語
    ，應屬有據。參諸自訴人甲○○自陳於提起本案自訴時同時提起民事訴訟要求遷
    屋還地，並於本院審理中陳述伊僅意在索還該地，並同意撤回本件自訴等情，堪
    認自訴人所指被告竊佔云云，顯有可議。此外，復查無其他積極證據足認被告等
    人涉有自訴人所指訴之竊佔犯行，核屬不能證明被告犯罪，本件應屬民事糾葛，
    自訴人受他人教唆濫用自訴程序以刑逼民，核屬不該，自應依循民事程序方為正
    辦，附此敘明。本院爰依首開刑事訴訟法之規定及判例之意旨，諭知被告丙○○
    、丁○○、戊○○均無罪之判決。
據上論斷，應依刑事訴訟法第三百四十三條、第三百零一條第一項，判決如主文。
中      華      民      國    九十      年      三      月     二十     日
                                臺灣桃園地方法院刑事第一庭
                                        法  官  陳永來
右正本證明與原本無異。
如不服本判決，應於判決送達後十日內向本院提出上訴狀( 應附繕本 )，上訴於
臺灣高等法院。
                                       書記官   洪明媚
中      華      民      國     九十     年       三     月      二十    日


司法院資訊處製作；財團法人民間司法改革基金會備份。
